【裁判字號】    97,抗,833
【裁判日期】    970715
【裁判案由】    撤銷假扣押
【裁判全文】
臺灣高等法院民事裁定                   97年度抗字第833號
再抗告  人  未○○
            戊  ○
            丁  ○
上  一  人
法定代理人  丙○○
            寅○○
再抗告  人  丑○○
法定代理人  壬○○
            午○○
再抗告  人  巳○○
            辰○○
上  一  人
法定代理人  卯○○
            子○○
再抗告  人  辛○○
            庚○○
上  二  人
法定代理人  己○○
            癸○○
再抗告  人  乙○○Willi.
共同代理人  江仁俊律師
上列再抗告人因與相對人甲○○間撤銷假扣押事件，對於中華民
國九十七年六月三日本院所為裁定，提起再抗告，茲裁定如下：
    主  文
再抗告駁回。
再抗告訴訟費用由再抗告人負擔。
    理  由
一、按對於抗告法院之裁定再為抗告，僅得以其適用法規顯有錯
    誤為理由，並經原法院之許可者為限。前項許可，以原裁定
    所涉及之法律見解具有原則上之重要性者為限。新修正民事
    訴訟法第四百八十六條第四、五項定有明文。足見對於抗告
    法院以抗告有理由而廢棄或變更原裁定之裁定，或以無理由
    而駁回其抗告之裁定再為抗告，僅得以其適用法規顯有錯誤
    為理由，並經原法院之許可者為限，且「前項許可以原裁定
    所涉及之法律見解具有原則上之重要性者為限。」其立法理
    由載明：「為維持第三審為法律審之特性，並兼顧保障當事
    人權利及合理分配司法資源之要求，對於抗告法院以抗告有
    理由而廢棄或變更原裁定之裁定，或以抗告無理由而駁回其
    抗告之裁定再為抗告，僅得以其適用法規顯有錯誤為理由，
    並經原法院之許可者為限，始得再為抗告」所謂適用法規顯
    有錯誤，應以判決違背法規或現存判例解釋者，或法院所為
    之裁定，就其取捨證據所確定之事實適用法規顯有錯誤而言
    。至法院認定事實錯誤，或就當事人提出之事實或證據疏於
    調查或漏未斟酌，僅生調查證據是否妥適或裁定不備理由之
    問題，均與適用法規顯有錯誤有間（最高法院八十年台上字
    第一三二六號判例參照）而所謂法律見解具有原則上之重要
    性者，係指所涉及之法律問題意義重大而有加以闡釋之必要
    者而言。故提起再抗告，除須以原裁定適用法規顯有錯誤為
    其理由外，尚須以原裁定所涉及之法律問題意義重大而有加
    以闡釋必要，並經原法院之許可，始得謂其再抗告之提起為
    合法。而原法院對於再為抗告，認為不應許可者，依同條第
    六項準用同法第四百三十六條之三第三項之結果，應以裁定
    駁回其再抗告。
二、再抗告意旨略以：「(一)原裁定並未對將乙○○列為撤銷假扣
    押聲請人，暨應依民事訴訟法第五百二十六條第一項九十二
    年二月七日修正前之規定辦理，而卻適用修正後法規等節加
    以指摘，即原裁定均未於理由項下，記載關於攻擊或防禦方
    法之意見及法律上意見，自有判決不備理由之違誤。(二)起訴
    之請求與保全之請求需具同一性，且所謂「其他命假扣押之
    情事變更」之情形，仍須以上開同一性為前提。況判斷假扣
    押之原因消滅與否，亦應以假扣押據以提起本案訴訟為斷，
    而非以本案訴訟以外之其他訴訟為其判斷依據。原裁定明顯
    違誤。(三)將乙○○列為撤銷假扣押聲請人，與六十七年度台
    抗字第四八０判例有違。」等語。
三、惟查所謂理由不備，依上開判例意旨，與適用法規顯有錯誤
    有間。又民事訴訟法第五百三十條第一項關於撤銷假扣押原
    因之規定，既已於九十二年修正，依程序從新原則，自應適
    用修正後之規定，抗告人誤認假扣押係實體事項，而以修正
    前之假扣押規定主張實體從舊云云，顯不足採。至於起訴請
    求與保全請求是否具訴訟標的同一性？本件是否具備「其他
    命假扣押之情事變更」之前提基礎？假扣押之原因是否已消
    滅？經核應屬事實審法院依職權認定事實之問題，縱有認定
    事實錯誤之情形（僅係假設），亦與適用法規顯有錯誤有間
    ，再抗告人執此為再抗告理由，即非可採。又原裁定自始並
    未適用最高法院六十七年度台抗字第四八０判例，自無上開
    說明所謂適用法規顯有錯誤可言。況且本件性質上為非訟事
    件，相對人既於原法院陳明追加乙○○為相對人，則原法院
    自應將其列為相對人，至乙○○於實體判決是否具當事人適
    格，其效力如何，與本件非訟法院將乙○○列為當事人並無
    關係。是再抗告意旨執此指摘，顯不足採。況再抗告人亦未
    具體說明所涉及之法律問題有何重大意義而有加以闡釋之必
    要，即本件再抗告法律見解不具有原則上之重要性，本院依
    法亦不得許可。依上開說明，本件再抗告於法不合，應予駁
    回。
四、據上論結，本件再抗告為不合法，爰裁定如主文。
中    華    民    國    97    年    7     月    15    日
                    民事第三庭
                        審判長法  官    林敬修
                              法  官    黃騰耀
                              法  官    藍文祥
正本係照原本作成。
如不服本裁定，應於收受送達後10日內向本院提出抗告狀，並應
繳納抗告費新台幣一千元。
中    華    民    國    97    年    7     月    16    日
                              書記官    顧倪淑貞


司法院資訊處製作；財團法人民間司法改革基金會備份。
